最高法院刑事判決　　　　　　　　　　　　　　　九十一年度台上字第三二六六號
　　上　訴　人　甲○○
右上訴人因違反毒品危害防制條例案件，不服台灣高等法院高雄分院中華民國九十一
年四月十六日第二審判決（九十一年度上訴字第一八三號，起訴案號：台灣高雄地方
法院檢察署八十九年度偵字第一九０七六號），提起上訴，本院判決如左：
    主  文
上訴駁回。
    理  由
按刑事訴訟法第三百七十七條規定，上訴於第三審法院，非以判決違背法令為理由，
不得為之。是提起第三審上訴，應以原判決違背法令為理由，係屬法定要件。如果上
訴理由狀並未依據卷內訴訟資料，具體指摘原判決不適用何種法則或如何適用不當，
或所指摘原判決違法情事，顯與法律規定得為第三審上訴理由之違法情形，不相適合
時，均應認其上訴為違背法律上之程式，予以駁回。本件上訴人甲○○上訴意旨略稱
：(一)、原判決僅以上訴人之自白作為認定其犯罪之唯一依據，顯與採證法則有違。(二)
、原判決認定上訴人構成販賣毒品罪，係以上訴人於警訊、偵查初訊及檢察官聲請羈
押時於一審法院訊問中之自白為其論據，然原判決理由欄又以不能以上訴人之自白，
即認定上訴人有連續販賣海洛因予「陳仔」、「世主」之犯行，且未說明其理由，亦
有判決理由矛盾及理由不備之違法。(三)、原判決理由欄引用上訴人於檢察官聲請羈押
時於一審法院訊問中所為：「五至七萬買入，賣出可賺約二萬元」之供述為判決之基
礎，但原判決事實欄卻認上訴人以新台幣（下同）七萬元之價格向「林仔」購入海洛
因；又原判決事實欄認上訴人向「林仔」購入之海洛因，除部分預供自己吸用外，部
分預備分裝後賣予「陳仔」、「世主」等人，但其引用之上訴人於警訊及檢察官聲請
羈押時於一審法院訊問中之供詞，並未供稱本案其所購買之海洛因有部分係預供自己
吸用，原判決事實之認定與所採用之證據顯不相適合，而有證據理由矛盾之違法。(四)
、上訴人於警訊及檢察官聲請羈押時於一審法院訊問中係供稱其所購買之海洛因是要
轉售予他人，並未供稱有部分係要自己吸用，此與上訴人於偵查中供稱：有時自己吸
，還有賣給人家等語並不一致，且上訴人於警訊時係供稱其當日購入之海洛因，一部
分要轉售給「陳仔」，剩下的先留著，等「陳仔」或「世主」要時再賣給他們云云，
即上訴人就其餘部分之海洛因是否賣給「陳仔」或「世主」，尚未確定，此與上訴人
於前述檢察官聲請羈押時於一審法院訊問中所供「就是要賣給他們二人而已」等語之
陳述不符，乃原判決竟謂上訴人前開供述互相一致，亦有判決理由矛盾之違誤。(五)、
原判決既認上訴人所購入之海洛因有部分係預供自己吸用，則其即非欲全數賣出，乃
原判決竟又謂上訴人係以全數賣出可獲利二萬元之利潤比例賣予「陳仔」、「世主」
，難謂無判決理由矛盾之違法云云。
惟查：(一)、原判決撤銷第一審不當之科刑判決，改判仍論處上訴人以販賣第一級毒品
罪刑，已敘明所憑之證據及認定之理由。而認定事實與證據之取捨，並不違背經驗法
則與論理法則，即不容任意指為違法而執為上訴第三審之理由。原判決依卷證資料，
認定上訴人以營利為目的，於民國八十九年八月二十六日下午六時十五分許，在高雄
縣岡山鎮空軍軍校附近，以七萬元之價格，向「林仔」之不詳姓名男子販入第一級毒
品海洛因毛重四十一公克（驗後淨重三十九‧０五公克，純質淨重十五‧三五公克）
，並以公文袋包裝，除預供自己施用外，部分預備分裝後，俟「陳仔」、「世主」之
不詳姓名者撥0000000000行動電話與其聯絡購買後，上訴人再以上開海洛
因全數賣出可獲利二萬元之利潤比例，賣予「陳仔」、「世主」之不詳姓名者。嗣上
訴人於同日下午九時十五分許，在高雄市○○區○○路與繼光路之停車場為警盤查查
獲，並自上訴人褲子鬆緊帶處扣得裝有上開海洛因之公文袋一個等情，係以上開事實
，業據上訴人於警訊、偵查初訊及檢察官聲請羈押時於一審法院訊問中自白不諱，所
述互核均相一致。且上訴人為警查獲時，當場扣得之海洛因，經送法務部調查局鑑驗
結果，確為第一級毒品海洛因無訛，驗後淨重三十九‧０五公克，純質淨重十五‧三
五公克，有該局鑑定通知書附卷可憑。再參以扣案海洛因數量非微，價值高達七萬元
，已遠超過一般施用毒品者所持有之數量。並說明依證人即警員潘煜烽、黃俊宏於一
審之證述，再參以上訴人於警訊、檢察官初訊及一審羈押訊問時，均能就人別訊問清
楚作答，且其就所購毒品欲行出售之供述亦一致，而無言語錯亂、顛倒之情形，另其
在看守所之健康檢查，亦無特殊身體不適之紀錄，有收容人健康檢查表一紙在卷可憑
。又經原審勘驗上訴人於警訊及檢察官初訊之錄音帶，其於受訊問後，均能依題意回
答，訊問過程並無出現任何異狀或異聲，足證上訴人於警訊、檢察官初訊及原審羈押
訊問時，應無毒癮發作致意識不清之情。並敘明依上訴人所述，其係預將所購之一部
分毒品出賣「陳仔」、「世主」，則其為警查獲時，並未扣得夾鏈袋、湯匙及電子秤
等分裝工具，及經一審函調之電話通聯紀錄資料查無可疑為「陳仔」、「世主」之通
聯紀錄，均實屬當然。再毒品買賣之雙方，究應由買方或賣方主動聯絡，並無一定，
端視何人急迫買賣而定，故辯護人辯稱上訴人若有販賣應由「陳仔」、「世主」主動
與上訴人聯絡才是云云，亦與一般常情不合，而難採取。另上訴人於為警查獲時究否
正欲參加友人之慶生會，也與本案無涉。因認上訴人確有意圖營利而販入毒品海洛因
之行為，為其所憑之證據及認定之理由。而以上訴人否認犯罪，辯稱：伊買來海洛因
係供自己施用，並非要賣予「陳仔」、「世主」之不詳姓名者云云，乃卸責之詞，不
足採信等情，於理由詳加說明及指駁。經核所為論敘，均與卷內證據資料相符，從形
式上觀察，並無違背經驗法則、論理法則等違法情形存在。(二)、依上所述，原判決並
非以上訴人之自白為論罪之唯一依據；另原判決理由係以上訴人於警訊及偵查中固自
白「陳仔」、「世主」曾向其購買海洛因，但其對「世主」向其購買海洛因之次數，
前後供述不一，且查無其他積極證據，可資佐證上訴人確已多次販賣海洛因予「陳仔
」、「世主」，故認不得以上訴人之自白，即遽認其有該部分犯行，故就其被訴該部
分罪嫌不另為無罪之諭知（見原判決理由五），與原判決前開認定上訴人以營利為目
的而販入毒品海洛因之犯行所採憑之論證，並無矛盾之處；再原判決理由併引用上訴
人於偵查初訊時所供稱：「（問：買來作什麼？）有時自己吸，還有賣給人家」等語
（見原判決第三頁第一行、第二行），資以認定上訴人向「林仔」購入之海洛因後有
部分係供己吸用，亦無不合；又依上訴人於警訊、偵查初訊及檢察官聲請羈押時於一
審法院訊問中所供，均承認其係為販賣海洛因而向「林仔」購入海洛因，而原判決並
據以認定上訴人意圖販賣海洛因營利，而買入海洛因（見原判決第五頁倒數第五行）
，就此原判決謂上訴人於警訊、偵查初訊及檢察官聲請羈押時於一審法院訊問中所供
，互相一致，亦無矛盾。上訴意旨謂：原判決僅以上訴人之自白為認定其犯罪之唯一
依據，然原判決理由欄又以不能以上訴人之自白，即認定其有連續販賣海洛因予「陳
仔」、「世主」之犯行，另原判決事實欄認定上訴人向「林仔」購入之海洛因中有部
分係供己吸用，且上訴人於警訊、偵查初訊及檢察官聲請羈押時於一審法院訊問中所
供情節相互矛盾，原判決竟認其均相一致，顯與所採證據不相符合，且有判決理由矛
盾及理由不備之違法云云，均非依據卷內資料執為指摘，自非適法之第三審上訴理由
。(三)、上訴人於警訊時已明確供承稱：「（你用多少價錢向綽號林仔的男子購買該毒
品海洛因……？前後共幾次？每一次價錢為何？）我以新台幣七萬元向林仔購買的。
前後加今天這次共購買三次，每次均都以新台幣五至七萬元向林購買」等語（見警卷
第一頁反面）。雖上訴人旋於檢察官聲請羈押時於一審法院訊問時供稱：「（價錢？
）五至七萬買入」等語（見一審聲羈字第四三九號卷第五頁），但觀之其於前開警訊
所供，此應係指其三次向「林仔」購買海洛因之價錢，原判決既僅認定上訴人向「林
仔」購買本案海洛因乙次，其採上訴人於警訊時之前開供詞為證，並據以認定上訴人
向「林仔」購買本件扣案海洛因之價錢為七萬元，亦無不合。雖原判決對此未予詳敘
清楚，理由稍欠周延，但於原判決結果顯然無影響，依刑事訴訟法第三百八十條規定
，亦不得資為提起第三審上訴之理由。(四)、原判決事實係記載：「甲○○……向『林
仔』之不詳姓名男子販入第一級毒品海洛因……除預供自己施用外，部分預備分裝後
，俟『陳仔』、『世主』……與甲○○聯絡購買後，甲○○再以上開海洛因全數賣出
可獲利二萬元之利潤比例，賣予『陳仔』、『世主』之不詳姓名者」等情，依其文義
觀之，所謂「上開海洛因全數賣出」，應指上訴人向「林仔」所販入之海洛因於扣除
其預供自己施用部分外之全數賣出而言。上訴意旨謂：原判決既認上訴人所購入之海
洛因已有部分係供己吸用，復謂其以全數賣予「陳仔」、「世主」，前後認定自相矛
盾云云，自屬誤會。上訴意旨，徒憑己見，就屬原審採證認事職權之適法行使，任意
指摘，顯與法律規定得為第三審上訴理由之違法情形，不相適合。其上訴違背法律上
之程式，應予駁回。
據上論結，應依刑事訴訟法第三百九十五條前段，判決如主文。
中      華      民      國    九十一    年      六      月     十三     日
                              最高法院刑事第九庭
                                  審判長法官  陳  炳  煌
                                        法官  陳  正  庸
                                        法官  韓  金  秀
                                        法官  吳  信  銘
                                        法官  徐  文  亮
      右正本證明與原本無異
                                              書  記  官
中      華      民      國    九十一    年      六      月     十四     日
